臺灣雲林地方法院刑事判決　　　　　　　　　　　　　　九十二年度訴字第七九號
　　公　訴　人　臺灣雲林地方法院檢察署檢察官
　　被　　　告　戊○○
　　被　　　告　丁○○
　　選任辯護人　簡承佑
　　　　　　　　李佳蓉
右列被告因違反毒品危害防制條例案件，經檢察官提起公訴（九十一年度偵字第三二
一四號），本院判決如左：
    主  文
戊○○持有第一級毒品，累犯，處有期徒刑伍月，如易科罰金，以佰元折算壹日。
扣案之第一級毒品海洛因壹包（淨重零點貳公克，包裝重零點貳肆公克）沒收銷燬之
。
丁○○無罪。
    事  實
一、戊○○前於民國八十三年間因違反肅清煙毒條例案件，於八十三年七月十三日經
    本院以八十三年度訴字第一八五號判處有期徒刑三年四月確定，並於八十五年五
    月三日假釋出獄，於八十七年三月七日縮刑期滿執行完畢。詎仍不知悔改，明知
    海洛因業經政府依毒品危害防制條例公告列為第一級毒品，未經許可，不得持有
    ，竟於九十一年七月二十九日上午十一時許前某時，自某年籍姓名不詳之人取得
    第一級毒品海洛因一包（淨重０．二公克，包裝重０．二四公克），即非法持有
    之。嗣於九十一年七月二十九日上午十一時許，在雲林縣二崙鄉○○村○○路二
    三七號前，為警查獲，並扣得前開第一級毒品海洛因一包。
二、案經雲林縣警察局移送臺灣雲林地方法院檢察署檢察官偵查起訴。
    理  由
壹、有罪部分：
一、右揭犯罪事實，業據被告戊○○於本院審理中坦承不諱，核與證人即警員己○○
    所證情節（見本院卷第八五頁及其背面）相符，且扣案之毒品經送驗結果，確係
    第一級毒品海洛因（淨重０．二公克，包裝重０．二四公克），此有法務部調查
    局九十一年八月二十九日調科壹字第160001826號鑑定通知書一份（見偵卷第三
    七頁）附卷可佐，堪認被告持有第一級毒品之自白與事實相符。本件事證明確，
    被告戊○○持有第一級毒品之犯行，堪予認定。
二、核被告戊○○所為，係犯毒品危害防制條例第十一條第一項之持有第一級毒品罪
    。被告戊○○前於八十三年間因違反肅清煙毒條例案件，於八十三年七月十三日
    經本院以八十三年度訴字第一八五號判處有期徒刑三年四月確定，並於八十五年
    五月三日假釋出獄，於八十七年三月七日縮刑期滿執行完畢，此有台灣高等法院
    被告全國前案紀錄表在卷可佐，其於五年以內再犯本件有期徒刑以上之罪，為累
    犯，應依刑法第四十七條之規定加重其刑。爰審酌被告素行不良，犯後拒不到庭
    ，經本院通緝逾半年始為警緝獲，惟於本院審理中即坦承犯行，足見其是有悔意
    ，且持有毒品數量不多，所生危害非鉅等一切情狀，量處如主文所示之刑，並諭
    知易科罰金之折算標準。扣案之毒品一包為第一級毒品海洛因（淨重０．二公克
    ，包裝重０．二四公克），為查獲之毒品，應依毒品危害防制條例第十八條第一
    項前段沒收銷燬之。
三、毒品危害防制條例於九十二年七月九日修正經總統公布並自公布後六個月施行，
    亦即自九十三年一月九日起施行，而毒品危害防制條例第十一條第一項之規定並
    未修正，且本件被告戊○○所持有之海洛因數量未達該條例第十一條第四項所定
    加重其刑之標準，自無庸比較新舊法而適用現行法，附此敘明。
貳、無罪部分：
一、公訴意旨略以：被告丁○○明知海洛因業經政府依毒品危害防制條例公告列為第
    一級毒品，不得為販賣、轉讓，竟意圖牟取不法之利益，於九十一年七月二十九
    日上午十一時許，在雲林縣二崙鄉○○村○○路二三七號前，以新台幣（下同）
    一千元之代價，將毛重０．五公克之海洛因一包，販賣予被告戊○○，為獲報埋
    伏在旁之警察當場逮獲，被告丁○○見狀，旋將其身上所持有、內裝有第一級毒
    品海洛因三小包（合計淨重一．三八公克）、塑膠分裝鏟一支、塑膠軟管一條之
    大衛杜夫牌黑色香煙盒丟棄於地，經警拾起扣案，並於被告丁○○身上起獲販賣
    所得一千元（五百元面額鈔票一張、一百元面額鈔票五張）、行動電話一支，因
    認被告丁○○涉有毒品危害防制條例第四條第一項之販賣第一級毒品罪。
二、按被告未經審判證明有罪確定前，推定其為無罪。犯罪事實應依證據認定之，無
    證據不得認定犯罪事實；不能證明被告犯罪者，應諭知無罪之判決，刑事訴訟法
    第一百五十四條、第三百零一條第一項定有明文。次按認定不利於被告之事實，
    須依積極證據，苟積極證據不足為不利於被告事實之認定時，即應為有利於被告
    之認定，更不必有何有利之證據。又毒品危害防制條例第十七條規定，犯該條例
    第十一條之罪，供出毒品來源，因而破獲者，得減輕其刑。則持有第一級毒品之
    人，如供出毒品之來源因而破獲者，既得藉以邀求寬典減輕其刑，為擔保其所為
    不利於對向共犯之陳述之真實性，尤應有足以令人確信其陳述為真實之補強證據
    。又所謂補強證據，則指除該自白或不利於己之陳述本身之外，其他足以證明自
    白之犯罪事實確具有相當程度真實性之證據而言，雖所補強者，非以事實之全部
    為必要，但亦須因補強證據與自白之相互利用，足使犯罪事實獲得確信者，始足
    當之。此分別有最高法院三十年上字第八一六號判例、九十一年台上字第四六五
    ０號、第五二二七號判決參照。
三、公訴人認被告丁○○涉有毒品危害防制條例第四條第一項販賣第一級毒品之罪嫌
    ，無非係以共同被告戊○○於偵查及法院審理羈押時之供述、證人即警員己○○
    、丙○○、乙○○於本院審理之證述，及扣案之大衛杜夫香煙盒內有第一級毒品
    海洛因三包、塑膠分裝鏟一支、塑膠軟管一條及行動電話一支、一千元鈔票（五
    百元面額鈔票一張、一百元面額鈔票五張）為據。訊據被告丁○○則堅決否認有
    何被訴販賣第一級毒品之犯行，辯稱：當天是被告戊○○打電話約我到被查獲地
    點一起去買毒品，我一到現場就被警察抓了，扣案的大衛杜夫香煙盒不是我的等
    語。經查：
（一）程序部分：
    (1)按證人依法應具結而未具結者，其證言不得作為證據。被告以外之人於審判外
      之言詞或書面陳述，於法律有規定者外，不得作為證據，刑事訴訟法第一百五
      十八條之三、第一百五十九條第一項定有明文。又參考上開第一百五十九條第
      一項之立法理由：「本條原條文僅規定證人於審判（按指廣義之審判，即包含
      準備程序與言詞辯論程序）外之陳述（含言詞陳述與書面陳述），除法律有規
      定者外，不得作為證據。但實務上共同被告（指於一個訴訟關係中，同為被告
      之人）、共犯、被害人等，非必即屬訴訟法上之「證人」，其等審判外之陳述
      ，性質上亦屬傳聞證據，得否作為證據，不免引起爭議；另對於被告審判外之
      陳述，應無保護其反對詰問權之問題，爰參考日本刑事訴訟法第三百二十條第
      一項之規定，修正本條第一項，即除法律有規定者外，「被告以外之人」審判
      外之「言詞或書面」陳述，原則上均不得作為證據，而將共同被告、共犯、被
      害人等審判外之陳述，同列入傳聞法則之規範，不以證人審判外之陳述為限」
      ，是共同被告於審判外之陳述，應無證據能力。經查：被告戊○○於偵查中之
      供述，就證明其本身之犯罪事實故具有證據能力，然就被告丁○○之犯罪事實
      部分，因具證人之性質，其未經具結，且係於審判外之陳述，應無證據能力。
    (2)按可為證據或得沒收之物，得扣押之。檢察官、檢察事務官、司法警察官或司
      法警察執行搜索或扣押時，發現本案應扣押之物為搜索票所未記載者，亦得扣
      押之。刑事訴訟法第一百三十三條第一項、第一百三十七條第一項分別定有明
      文。經查：證人即警員己○○、丙○○於上開時間在右揭地點發現大衛杜夫香
      煙盒內具有毒品等違禁物時，即予扣押，業經證人己○○、丙○○證述在卷（
      見本院卷第八五頁、八六頁及其背面、第一三九頁及其背面），且有隨案移送
      贓證物品清單一份（見警卷第八頁）附卷可稽，是本件所為之扣押應為合法，
      所扣押之違禁物亦具證據能力。
（二）實體部分：
    (1)被告丁○○、戊○○於九十一年七月二十九日上午十一時許，在雲林縣二崙鄉
      ○○村○○路二三七號前為警查獲時，警員曾在現場地上尋獲大衛杜夫香煙盒
      一個，其內裝有海洛因三包（合計淨重一．三八公克）、塑膠分裝鏟一支、塑
      膠軟管一支，警員並於被告戊○○身上查獲毒品海洛因等情，為被告二人所不
      否認，並經證人己○○、丙○○等人到庭結證屬實，且扣案之毒品經送驗結果
      ，確係第一級毒品海洛因（合計淨重一．三八公克），此有法務部調查局九十
      一年九月五日調科壹字第160001825號鑑定通知書一份（見偵卷第三八頁）附
      卷可參。
    (2)被告丁○○雖否認上開大衛杜夫香煙盒為其所持有，然證人己○○到庭證稱：
      我去現場時看到丁○○站在戊○○旁邊，戊○○站在自己的機車旁邊，之後我
      們認為他們的行跡可疑所以就過去盤查，過去以後被告想要逃跑，我們就抓住
      他們．．．我是負責去抓丁○○的，我看到時他已經將香煙盒拿在手上了，他
      看到我們以後就順手丟掉．．．有壹條軟管在香煙盒旁邊，香煙盒裡面有三包
      毒品及一支分裝匙等語（見本院卷第八四頁至第八五頁），核與證人丙○○證
      稱：當時我在車上的時候，我有看到丁○○手握東西往後藏，再來就去取締了
      。後來我們在查看的時候有看到一個大衛杜夫的黑色香煙盒。我們是在查獲丁○○的前方約二公尺處發現香煙盒的，當時東西有散落出來．．．是己○○去
      撿拾香煙盒等語（見本院卷第一三八頁背面至第一三九頁背面）大致相符。是
      上開大衛杜夫香煙盒應係被告丁○○所持有，堪予認定。
    (3)被告戊○○雖於本院審理羈押時供稱：我在西螺果菜市場當工頭，我有一位臨
      時工人名叫陳志嘉（住台南），因為該工人想吸毒而沒有空，所以才託我去接
      頭，他跟我說叫我到二崙鄉永定國小前找一位叫「阿興」的人（我不知他的真
      實姓名，是警察作筆錄時我才知道他叫丁○○）買毒品。之前不認識阿興。（
      那為何你知道要與你接頭的人是誰？）因該工人有先對我說阿興的特徵是微胖
      ，身穿短褲，年約三十歲左右。陳志嘉拿一千元給我買毒品，我並沒有因幫他
      買毒品而收取任何報酬．．．此次交易應是陳志嘉事先聯繫的，我並沒有打電
      話給丁○○，我也不知道他的電話云云（見九十一年聲羈字第九四號卷第六至
      八頁）。然於本院以證人身分結證時，又翻異前詞，證稱：陳志嘉是我的工人
      ，他生病，拜託我去永定國小那邊拿毒品，阿嘉沒有給我錢，我也沒有給丁○○錢，之前說幫陳志嘉買毒品是警察要我這樣講的，我不知道事情會這麼嚴重
      ，我認識陳志嘉五、六個月，我知道他住台南，陳志嘉當時說他沒空，因為吸
      食毒品痛苦、不舒服、沒錢云云（見本院卷第二六六頁背面至第二七六頁背面
      ），而經本院告知：「如在審判中所說是假的，而偵查中所說是真的，則涉及
      偽證；審判中所說是真的，偵查中所說是假的，則涉及誣告」後，仍堅稱沒有
      拿錢向被告丁○○購買毒品，且經本院詢問證人戊○○：「那你就是誣告丁○○賣毒品？」，仍答稱：「是」，及詢問：「那法官問你陳志嘉拿多少錢給你
      去買毒品，你說是一千元，為何會這樣講？」，仍答稱：「我不知道事情會那
      麼嚴重，且之前筆錄又已經那樣講了．．．當時我在刑事組時警察告訴我要這
      樣講到法院就會沒事，所以我才這樣講的」（見本院卷第二七三頁背面、第二
      七五頁背面、第三二八頁背面），是被告戊○○如係代陳志嘉向被告丁○○購
      買第一級毒品，衡情應無必要於本院審理時翻異前詞，而承擔受誣告或偽證追
      訴之風險。且其於九十一年七月二十九日為警查獲時，於同日移送至雲林地方
      法院檢察署由檢察官訊問，所為供述均係代陳志嘉向被告丁○○購買第一級毒
      品海洛因，是其同日於本院審理羈押時再為如上一致之供述，應係為免遭羈押
      而為之陳述。再參照被告戊○○於警訊中供稱：我認識陳志嘉有二、三個月之
      久，他說他有事情要去找人，沒有辦法去購買毒品的約定地點，所以要我幫他
      跑一趟云云（見警訊卷第六頁背面），及於偵查中所供稱：陳志嘉打臨時工，
      受僱於我，搬蔬菜，一天一千三百元，工作一個多月。（何以幫忙他去買海洛
      因？）互相幫忙。（老闆有讓員工指使去買毒品？）因為他生病，沒有陳志嘉
      的年籍資料，因為他是臨時工云云（見偵卷第二七頁背面、第二八頁及其背面
      ）。細繹被告戊○○上開供述與證述，其就認識陳志嘉之時間，或為一個月，
      或為二、三個月，或為五、六個月；就與丁○○見面之原因，或謂幫陳志嘉買
      毒品，或謂幫陳志嘉拿毒品；就為何代陳志嘉買或拿毒品，或曰陳志嘉沒空，
      或曰陳志嘉有事情要去找人，或曰陳志嘉生病，或曰互相幫忙、或曰陳志嘉吸
      食毒品痛苦、沒錢。其先後供述不一，顯有矛盾。又被告戊○○既未曾見過被
      告丁○○，則僅憑陳志嘉所描述之「微胖、穿短褲、戴耳機、拿一個大哥大」
      等許多人均有之特徵，即得認定被告丁○○乃販賣毒品之人，亦不符合經驗法
      則。且毒品海洛因業經政府依毒品危害防制條例公告列為第一級毒品，未經許
      可，不得持有，乃眾所週知之事，而被告戊○○自承其為陳志嘉之工頭，不知
      道陳志嘉之年籍資料，二人顯非交情深厚，衡情應無甘冒被查獲持有毒品之風
      險，而僅為認識不久之工人購買毒品之理。綜上，被告戊○○所為之供述既有
      上開矛盾及不符合經驗法則之處，且亦無法證明陳志嘉此人確實存在，上開供
      述及證述，顯有瑕疵而不足採信。
    (4)扣案之大衛杜夫香煙盒雖為被告丁○○所有，業如上述，而香煙盒內之海洛因
      三包與被告戊○○所持有之海洛因一包雖經法務部調查局鑑驗結果認二者純度
      及葡萄糖所佔成分比例相近，綜合研判二者有可能出自同一來源，此有法務部
      調查局九十二年六月十二日調科壹字第09200179300號函（見本院卷第七四、
      七五頁）附卷可參，然二者純度一為7.44%，一為3.10%，尚有差異，而不得據
      此即認被告戊○○所持有之海洛因來自於被告丁○○之處。
    (5)至證人己○○、丙○○均於本院審理時證稱：當時沒有看到他們之間有誰交給
      誰什麼東西等語（見本院卷第八六頁、第一三八頁背面），而證人乙○○並未
      至現場，是上開證人之證述亦不足證明被告丁○○係販賣海洛因予被告戊○○
      。另扣案之行動電話一支及面額總值一千元之鈔票，均係一般人日常所持有之
      物，尚非得以被告丁○○身上持有上開物品即認被告戊○○之供述可採。
    (6)被告戊○○係因涉犯毒品危害防制條例第十一條第一項之持有第一級毒品罪而
      為警查獲，業如上述，則其供述所持有之第一級毒品海洛因係向被告丁○○購
      買，依同條例第十七條之規定得邀減刑寬典，而屬有利於己之供述，縱其證言
      無瑕疵，亦不能專憑其證言為被告丁○○有販賣海洛因事實之認定，況被告戊○○所為之供述及證述，有上開瑕疵存在，本即不足採信，且在本案亦無其他
      補強證據足以證明被告戊○○前所為被告丁○○販賣海洛因之供述具有相當程
      度真實性，尚難僅憑被告戊○○有瑕疵之指述及供述，遽認被告丁○○有販賣
      第一級毒品之犯行，此部分犯罪即屬不能證明，自應諭知被告丁○○無罪之判
      決。
四、至被告丁○○持有第一級毒品海洛因部分，及被告戊○○所涉誣告及偽證罪嫌，
    應另行由檢察官偵辦，附此敘明。
據上論斷，應依刑事訴訟法第二百九十九條第一項前段、第三百零一條第一項，毒品
危害防制條例第十一條第一項、第十八條第一項前段，刑法第十一條前段、第四十一
條第一項前段，罰金罰鍰提高標準條例第二條，判決如主文。
本案經檢察官甲○○到庭執行職務。
中      華      民      國      九十三    年      七      月    十四    日
                                        臺灣雲林地方法院刑事第四庭
                                            審判長法  官  吳福森
                                                  法  官  李淑惠
                                                  法  官  吳錦佳
右正本證明與原本無異。
如不服本判決，應於判決送達後十日內向本院提出上訴狀( 應附繕本 )。
                                                  書記官  王淑美
中      華      民      國      九十三    年      七      月    十四    日
附錄本判決論罪科刑法條：
毒品危害防制條例第十一條
持有第一級毒品者，處三年以下有期徒刑、拘役或新臺幣五萬元以下罰金。
持有第二級毒品者，處二年以下有期徒刑、拘役或新臺幣三萬元以下罰金。
持有專供製造或施用第一、二級毒品之器具者，處一年以下有期徒刑、拘役或新臺幣
一萬元以下罰金。
持有毒品達一定數量者，加重其刑至二分之一，其標準由行政院定之。
